【裁判字號】    99,訴,3062
【裁判日期】    991028
【裁判案由】    毒品危害防制條例
【裁判全文】
臺灣臺中地方法院刑事判決              99年度訴字第3062號
公  訴  人  臺灣臺中地方法院檢察署檢察官
被      告  乙○○
上列被告因違反毒品危害防制條例案件，經檢察官提起公訴（99
年度毒偵字第3485號），被告於本院準備程序中就被訴事實為有
罪之陳述，經本院合議庭裁定由受命法官獨任依簡式審判程序審
理，判決如下：
    主  文
乙○○施用第一級毒品，累犯，處有期徒刑玖月。扣案之第一級
毒品海洛因壹包（驗餘淨重零點肆肆陸公克，及內含第一級毒品
海洛因之包裝袋壹只）沒收銷燬之；注射針筒壹支沒收。
    犯罪事實
一、乙○○前於民國93年間因施用毒品案件，經依本院裁定送觀
    察、勒戒後，因認無繼續施用毒品之傾向，於93年9 月13日
    執行完畢釋放，並經臺灣臺中地方法院檢察署檢察官以93年
    度毒偵字第1494號為不起訴處分確定；又於前揭觀察、勒戒
    執行完畢釋放後5 年內之94年間，因施用毒品、詐欺、竊盜
    案件，經本院分別判處有期徒刑7 月、4 月、5 月確定，嗣
    經各減刑為有期徒刑3 月又15日、2 月、2 月又15日，並定
    應執行有期徒刑7 月確定，復與另案經撤銷假釋並經依中華
    民國九十六年罪犯減刑條例減刑之懲治盜匪條例等案件之殘
    刑（減刑後所餘殘刑4 年6 月17日）接續執行，甫於98年12
    月31日執行完畢（嗣又接續執行另案公共危險案件拘役25日
    部分，而於99年1 月25日執行完畢，翌日出監）。
二、詎其仍不知戒絕，復基於施用第一級毒品海洛因之犯意，於
    99 年9月4 日中午某時許，在其位於臺中縣沙鹿鎮○○路仁
    安巷2 號之住處內，以將海洛因摻入香菸再點燃吸食之方式
    ，施用第一級毒品海洛因1 次。嗣於99年9 月6 日14時20分
    許，在臺中縣清水鎮○○路235 號「開化宮」廁所旁，因形
    跡可疑為警盤檢查獲，並在其身上扣得第一級毒品海洛因1
    包（合計驗餘淨重0.446 公克，及內含第一級毒品海洛因之
    包裝袋1 只）及其所有預備供施用毒品海洛因所用之注射針
    筒1 支（其餘扣案之行動電話1 支與本案施用毒品行為無關
    連性）。
三、案經臺中縣警察局清水分局報告臺灣臺中地方法院檢察署檢
    察官偵查起訴。
    理  由
一、上揭犯罪事實，業據被告乙○○於偵查及本院審理中坦承不
    諱，而被告為警查獲後經採尿送驗結果，確呈嗎啡陽性反應
    ，有臺中縣警察局清水分局委託鑑驗尿液代號與真實姓名對
    照表、詮昕科技股份有限公司出具之濫用尿液檢驗報告各1
    份在卷可稽，此外，復有疑似毒品海洛因之白粉1 包、預備
    供施用毒品海洛因所用之注射針筒1 支扣案可佐。上開扣案
    之白粉1 包，經送請專業機構鑑定結果，確屬第一級毒品海
    洛因（驗餘淨重0.446 公克，及內含第一級毒品海洛因之包
    裝袋1 只）等情，亦有行政院衛生署草屯療養院99年9 月14
    日草寮鑑字第0990900092號鑑定書附卷可參，足認被告之自
    白，應與事實相符，堪予採信。按施用第一、二級毒品為犯
    罪行為，毒品危害防制條例第10條定有處罰明文。故施用第
    一、二級毒品者，依前揭規定本應科以刑罰。惟基於刑事政
    策，對合於一定條件之施用者，則依同條例第20條、第23條
    之規定，施以觀察、勒戒及強制戒治之保安處分。又毒品危
    害防制條例於92年7 月9 日修正公布，自93年1 月9 日施行
    ，其中第20條、第23條將施用毒品之刑事處遇程序，區分為
    「初犯」及「五年內再犯」、「五年後再犯」。依其立法理
    由之說明：「初犯」，經觀察、勒戒或強制戒治後，應為不
    起訴處分或不付審理之裁定；經觀察、勒戒或強制戒治執行
    完畢釋放後，「五年內再犯」者，因其再犯率甚高，原實施
    之觀察、勒戒及強制戒治既已無法收其實效，爰依法追訴或
    裁定交付審理。至於經觀察、勒戒或強制戒治執行完畢釋放
    後，「五年後再犯」者，前所實施之觀察、勒戒或強制戒治
    已足以遮斷其施用毒品之毒癮，為期自新及協助其斷除毒癮
    ，仍適用「初犯」規定，先經觀察、勒戒或強制戒治之程序
    。從而依修正後之規定，僅限於「初犯」及「五年後再犯」
    二種情形，始應先經觀察、勒戒或強制戒治程序。倘被告於
    5 年內已再犯，經依法追訴處罰，縱其第3 次（或第3 次以
    上）再度施用毒品之時間，在初犯經觀察、勒戒或強制戒治
    執行完畢釋放五年以後，已不合於「五年後再犯」之規定，
    且因已於「五年內再犯」，顯見其再犯率甚高，原實施觀察
    、勒戒或強制戒治，已無法收其實效，即應依該條例第10條
    處罰（最高法院97年度第5 次刑事庭會議決議參照）。查被
    告前於93年間因施用毒品案件，經依本院裁定送觀察、勒戒
    後，因認無繼續施用毒品之傾向，於93年9 月13日執行完畢
    釋放，並經臺灣臺中地方法院檢察署檢察官以93年度毒偵字
    第1494號為不起訴處分確定；又於前揭觀察、勒戒執行完畢
    釋放後5 年內之94年間，因施用毒品案件、詐欺、竊盜案件
    ，經本院分別判處有期徒刑7 月、4 月、5 月確定，嗣經各
    減刑為有期徒刑3 月又15日、2 月、2 月又15日，並定應執
    行有期徒刑7 月確定在案（此有卷附刑案資料查註記錄表、
    臺灣高等法院被告前案記錄表可參），是以，被告既於前揭
    觀察、勒戒執行完畢5 年內已再犯施用毒品犯行，本案自應
    依法追訴處罰。綜上所述，本件事證明確，被告施用第一級
    毒品海洛因犯行，堪以認定，應依法論科。
二、按海洛因係毒品危害防制條例所定之第一級毒品，不得非法
    施用，是核被告所為，係犯毒品危害防制條例第10條第1 項
    之施用第一級毒品罪。被告為施用毒品海洛因而持有毒品之
    低度行為，已為其施用之高度行為所吸收，不另論罪。再被
    告前於94年間，因施用毒品、詐欺、竊盜案件，經本院分別
    判處有期徒刑7月、4月、5月確定，嗣經各減刑為有期徒刑3
    月又15日、2月、2月又15日，並定應執行有期徒刑7 月確定
    ，復與另案經撤銷假釋並經依中華民國九十六年罪犯減刑條
    例減刑之懲治盜匪條例等案件之殘刑（減刑後所餘殘刑4年6
    月17日）接續執行，甫於98年12月31日執行完畢（嗣又接續
    執行另案公共危險案件拘役25日部分，而於99年1 月25日執
    行完畢，翌日出監），有臺灣臺中地方法院檢察署刑案資料
    查註紀錄表、臺灣高等法院被告前案紀錄表在卷可考，其受
    徒刑執行完畢5 年內故意再犯本件有期徒刑以上之罪，係屬
    累犯，應依刑法第47條第1 項規定，加重其刑。爰審酌被告
    歷經毒品戒斷之保安處分程序，復有違反懲治盜匪條例、多
    次毒品等前科（參卷附前揭紀錄表），仍未能徹底戒除毒癮
    ，足見其意志不堅，惟施用毒品係戕害自身健康及犯後態度
    尚可等一切情狀，量處如主文所示之刑。再扣案之第一級毒
    品海洛因1 包（驗餘淨重0.446 公克，及內含第一級毒品海
    洛因之包裝袋1 只），為查獲之第一級毒品業如前述（包裝
    袋1 只則與沾留之毒品殘渣難以析離，自應整體視為毒品）
    ，應依毒品危害防制條例第18條第1 項前段之規定，併予宣
    告沒收銷燬之（因鑑驗而滅失之毒品，則不予宣告沒收銷燬
    ）。另扣案之注射針筒1 支，為被告所有且預備供其施用毒
    品海洛因所用乙情，業據其供承：伊平常亦有以針筒施打之
    方式施用等語在卷（見本院卷第20頁反頁），爰依刑法第38
    條第1 項第2 款規定，併予宣告沒收。至其餘扣案之行動電
    話1 支，業據被告供稱行動電話係平常聯絡使用等語在卷（
    見本院卷第20頁反頁），堪認與施用毒品行為未具直接關連
    性，爰不另為沒收之諭知，附此敘明。
據上論斷，應依刑事訴訟法第273 條之1 第1 項、第299 條第1
項前段，毒品危害防制條例第10條第1 項、第18條第1 項前段，
刑法第11條、第47條第1 項、第38條第1 項第2 款，判決如主文
。
本案經檢察官甲○○到庭執行職務
中    華    民    國    99    年    10    月    28    日
                    刑事第九庭  法  官  劉敏芳
以上正本證明與原本無異。
如不服本判決應於收受判決後10日內向本院提出上訴書狀，並應
敘述具體理由。其未敘述上訴理由者，應於上訴期間屆滿後20日
內向本院補提理由書（均須按他造當事人之人數附繕本）「切勿
逕送上級法院」。
                                書記官  陳錫威
中    華    民    國    99    年    10    月    28    日
附錄本案論罪法條：
毒品危害防制條例第10條第1項：
施用第一級毒品者，處6月以上5年以下有期徒刑。

司法院資訊處製作；財團法人民間司法改革基金會備份。
